【裁判字號】    94,交易,122
【裁判日期】    950303
【裁判案由】    過失致死等
【裁判全文】
臺灣嘉義地方法院刑事判決             94年度交易字第122號
公  訴  人  臺灣嘉義地方法院檢察署檢察官
被      告  甲○○
上列被告因過失致死等案件，經檢察官提起公訴（94年度偵字第
6084、6273號），被告在準備程序中就被訴事實為有罪之陳述，
經合議庭裁定以簡式審判程序審理，茲判決如下︰
    主  文
甲○○服用酒類，不能安全駕駛動力交通工具而駕駛，處拘役肆
拾日，如易科罰金，以參佰元折算壹日；又過失致人於死，處有
期徒刑陸月，如易科罰金，以參佰元折算壹日。
    事  實
一、甲○○於民國94年10月5日8時許，在嘉義市○○○路206巷9
    號2樓1之住處飲用摻有米酒之魚湯後，已因魚湯內之米酒成
    分影響其生理機能，不能安全駕駛動力交通工具，仍於同日
    8時30分許，騎乘車牌號碼為WGG－818號之輕型機車外出。
二、甲○○明知飲酒後其吐氣所含酒精成分超過每公升0.25毫克
    且未經考取輕型機車之駕駛執照者，不得駕車，乃一般國民
    均應遵守之注意義務，詎於94年10月5日8時38分，酒後且無
    照騎乘前述機車沿嘉義市○○○路由南向北行駛，行經該路
    段111之1號前之外側車道時，適有陳春吉騎乘腳踏車，在甲
    ○○之左前方由西向東行經該路段，未注意支線道車應暫停
    讓幹線道車先行而貿然通行，而甲○○明知機車駕駛人於機
    車行進中，應注意車前狀況，隨時採取必要安全措施，且依
    當時天候晴、有日間自然光線，該路段為市區○○○○道路
    ，路面乾燥，無缺陷或障礙物，視距良好等情形，並無不能
    注意之情事，竟因酒後注意力下降，疏未注意陳春吉自左前
    方橫向通行，而與陳春吉發生碰撞，致陳春吉人車倒地，受
    有頭部外傷併硬腦膜下出血、瀰漫性蜘蛛膜下腔出血以及嚴
    重腦水腫等傷勢，經送醫救治，於94年10月8日4時20分許宣
    告不治死亡。警方於94年10月5日9時26分對甲○○施以吐氣
    酒精濃度測試，測得其吐氣中所含酒精濃度為每公升0.31毫
    克。
三、案經臺灣嘉義地方法院檢察署檢察官相驗並據陳春吉之子乙
    ○○告訴後簽分偵辦暨嘉義市警察局第二分局報告同署檢察
    官偵查起訴。
    理  由
一、上開事實，業據被告於本院95年2月13日之準備程序及審理
    程序中均坦白承認，並有告訴人乙○○於警、偵訊之指訴在
    卷可憑。此外，復有呼氣酒精濃度測試單、刑法第185條之3
    案件測試觀察紀錄表、道路交通事故現場圖暨調查報告表各
    1份、現場照片10幀、診斷證明書2紙、相驗屍體證明書及驗
    斷書各1份附卷可憑。
二、按汽車駕駛人飲用酒類後其吐氣所含酒精濃度超過每公升0.
    25毫克者，不得駕車；又汽車行駛時，駕駛人應注意車前狀
    況，隨時採取必要之安全措施，道路交通安全規則第114 條
    第2款、第94條第3項分別定有明文。查案發當時天候晴、有
    日間自然光線，該路段為市區○○○○道路，路面乾燥，無
    缺陷或障礙物，視距良好等情，有前開道路交通事故調查報
    告表可按，而依被告之智識、能力等情，亦無不能注意之情
    事，其竟飲酒後駕車且疏未注意車前狀況，致與被害人所騎
    乘之腳踏車發生碰撞，被告之駕車行為顯有過失。而被害人
    因此車禍送醫不治死亡，應認被害人之死亡與車禍有相當因
    果關係。
三、本件經送請臺灣省嘉雲區車輛行車事故鑑定委員會鑑定，鑑
    定結果為「陳春吉乘騎腳踏車，行經無號誌交岔路口，支線
    道車未暫停讓幹線道車先行；與甲○○飲用酒類超過法定標
    準值，且行經無號誌交岔路口，未注意車前狀況，同為肇事
    原因」等情，有該委員會95年1月26日嘉雲鑑940735字第095
    5800271號函所附鑑定意見書1份在卷可按，亦同認被告之駕
    車行為有過失。而被害人雖因行經無號誌交岔路口，支線道
    車未暫停讓幹線道先行而與有過失，惟此亦不得解免被告之
    過失罪責。是綜上所述，本件事證明確，被告犯行堪以認定
    ，應予依法論科。
四、核被告所為，係犯刑法第185條之3服用酒類不能安全駕駛動
    力交通工具而駕駛罪及同法第276條第1項過失致死罪。其所
    犯上開2罪，犯意各別，行為互殊，應分論併罰。被告無駕
    駛執照駕車且酒醉駕車，因而致被害人死亡，依法應負刑事
    責任，爰依道路交通管理處罰條例第86條第1項，加重其刑
    。查警員丙○○到場處理本件車禍時，被告及被害人均倒地
    不起，被告意識不清，對警方詢問其姓名資料，並無回應，
    嗣至醫院回復意識後，始告知警員其姓名等情，有證人即警
    員丙○○結證在卷及自首調查表1紙附卷可查 (見本院卷第
    49、60、61頁)，是警方到現場處理本件車禍時，已知悉肇
    事之一方係倒地之被告，被告在犯罪偵查機關已知悉犯罪者
    為誰後，始告知警方其姓名，尚不符合刑法第62條前段自首
    減刑之要件，附此敘明。審酌被告過失程度，被害人亦與有
    過失，造成被害人死亡之損害甚鉅，事後尚末與被害人家屬
    為民事和解賠償、犯罪後坦承犯行等一切情狀，分別量處如
    主文所示之刑，並諭知易科罰金折算之標準。
五、據上論斷，應依刑事訴訟法第273條之1第1項、第299條第1
    項前段，刑法第185條之3、第276條第1項、第41條第1項前
    段，道路交通管理處罰條第86條第1項、罰金罰鍰提高標準
    條例第1條前段、第2條第1項，判決如主文。
本案經檢察官王振名到庭執行職務。
中    華    民    國    95    年    3     月    3     日
                      刑事第五庭    法  官  蘇姵文
上為正本，係照原本作成，證明與原本無異。
如不服本判決，應於送達後10日內，向本院提出上訴狀。
中    華    民    國    95    年    3     月    3     日
                                    書記官  林金福
附錄論罪法條：
中華民國刑法第185條之3
服用毒品、麻醉藥品、酒類或其他相類之物，不能安全駕駛動力
交通工具而駕駛者，處1年以下有期徒刑、拘役或3萬元以下罰金
。
中華民國刑法第276條
因過失致人於死者，處2年以下有期徒刑、拘役或2千元以下罰金
。
從事業務之人，因業務上之過失犯前項之罪者，處5年以下有期
徒刑或拘役，得併科3千元以下罰金。


司法院資訊處製作；財團法人民間司法改革基金會備份。
